臺灣士林地方法院小額民事判決　　　　110年度士小字第329號
原　　　告　旺旺友聯產物保險股份有限公司


法定代理人　劉自明　
訴訟代理人　葉丁宗　
　　　　　　劉育辰　
被　　　告　李碧娥　
上列當事人間侵權行為損害賠償事件，於中華民國110 年9 月10
日言詞辯論終結，本院判決如下：
    主  文
被告應給付原告新臺幣壹萬肆仟玖佰貳拾玖元，及自民國一百一
十年一月二十九日起至清償日止，按年息百分之五計算之利息。
原告其餘之訴駁回。
訴訟費用新臺幣貳仟零玖拾元，其中新臺幣壹仟玖佰玖拾元由被
告負擔，餘由原告負擔。
本判決原告勝訴部分得假執行。
    事實及理由要領
一、原告起訴主張：被告於民國108 年3 月3 日17時35分許，駕
    駛車牌號碼000-0000號自用小客車（下稱B 車），行經臺北
    市○○區○○○路000 號處時，涉有駕駛不慎之過失，致與
    與原告所承保，由訴外人范姜士鑊駕駛之車牌號碼000-0000
    號自用小客車（下稱B車）發生碰撞，致B車受有損害。經送
    廠維修後，計支出修復費用共新臺幣（下同）16,574元（含
    工資費用：5,780元、烤漆費用：8,904元及零件費用：1,89
    0元），原告已全部依保險契約賠付予范姜士鑊，依保險法
    第53條規定，原告自得代位求償。為此，爰依保險法第53條
    、民法第184條第1項前段、第191條之2之規定，聲明請求被
    告應給付16,574元，及自起訴狀繕本送達翌日起至清償日止
    ，按年息5％計算之利息等語。
二、被告則以：本件A、B兩車並未發生碰撞，當時伊認為自己沒
    有撞到范姜士鑊駕駛之B車，但范姜士鑊下車後就說沒有關
    係其要出險，現場范姜士鑊要通知警察時，伊也有在現場等
    候。伊沒有仔細看當時前來處理之員警在道路交通事故現場
    圖現場處理摘要上寫什麼，當時只是叫伊簽名伊就簽名，且
    當時是在B車車頂寫的，只有路燈照明等語，資為抗辯；並
    聲明求為駁回原告之訴。
三、得心證之理由：
（一）原告主張被告於上開時、地駕駛A 車與范士鑊駕駛之B 車
      發生交通事故，造成B 車受損，被告抗辯稱A 、B 兩車並
      未發生碰撞云云，經查，車禍後至現場處理之員警即證人
      鄒心瑜證稱：伊至現場時A 、B 兩車是前後車的狀態，伊
      沒有看到B車 有明顯的損傷，當時在現場也沒聽到范姜士
      鑊有對被告說「你沒撞到」之類的話，他是說「有撞到，
      所以才會聯絡警方到場」，不記得被告有沒有說他沒有撞
      到對方，但如果被告有強調他沒有撞到范姜士鑊，伊會記
      載在道路交通事故現場圖或道路交通事故談話紀錄表中，
      但依據當時製作的現場圖補充資料伊手寫記載「A 車...
      前車頭與B 車後車尾發生碰撞而肇事，且被告有簽名在該
      現場圖上等語（見本院卷第71-72 頁），由證人鄒心瑜證
      述可知，本件事故發生後員警到場處理時，B 車駕駛並未
      如被告所辯在場稱被告所駕A 車並未撞擊B 車，被告亦未
      向員警表示其所駕A 車未撞擊B 車，且被告有簽名在員警
      記載「A 車前車頭與B 車後車尾發生碰撞而肇事」之現場
      圖上，足見被告辯稱A 、B 兩車未發生碰撞並不可採。又
      觀諸警製道路交通事故現場圖、補充資料表等，均無記載
      原告保戶范姜士鑊有表示B 車修復費用要拋棄，且被告就
      此並未舉證以實其說，難認被告辯稱有與范姜士鑊和解互
      不求償為真實。又縱使范姜士鑊有表示B 車有保險由保險
      公司出險理賠即可，然此本為車輛有保車體險之車主均會
      為之的正常法律行為，車主之侵權行為損害賠償請求權依
      法由保險公司於理賠後代位取得，再由保險公司向肇事者
      代位求償，范姜士鑊本即無權代替保險公司為拋棄請求權
      ，故被告抗辯稱范姜士鑊有說過他報警做筆錄係因要保險
      公司理賠並非要向被告求償云云，顯係對侵權行為損害賠
      償、保險公司理賠後取得代位求償權等之法律關係有所誤
      解所致，被告所辯均不可採。
（二）參以事故後負責進行B 車修繕事宜之技師即證人陳琮穎證
      稱：B 車送到維修廠時，伊有拍照存證，依當時所拍照片
      B 車後面保險桿有2 個圓點，伊研判這是後方撞擊車輛鎖
      大牌的螺絲印，本件的鈑金跟烤漆就是在修復這兩個螺絲
      印，因為要修復保險桿就必須拆下保險桿，就要拆卸隱藏
      鉚釘，一拆下鉚釘就會壞掉必須更換新的，所以更換的零
      件費用就是鉚釘費用等語（見本院卷第104-106 頁），由
      證人陳琮穎證述及卷附原告提出之B 車進廠後車尾照片，
      堪信B 車後保桿確有兩個圓形螺絲印痕，被告辯稱B 車車
      並未受損云云，亦不可採。綜上，原告另有提出道路交通
      事故當事人登記聯單、道路交通事故現場圖、行車執照、
      估價單、統一發票、理賠計算書及賠償給付同意書等件為
      證，且經本院依職權向臺北市政府警察局交通警察大隊調
      取A3類道路交通事故調查報告表、道路交通事故現場圖、
      道路交通事故補充資料表、道路交通事故當事人登記聯單
      及現場照片等資料，應堪信原告之主張為真實，被告應有
      於上開時間、地點駕駛A 車自後撞擊前方原告保戶之之B
      車，造成B 車後保桿有兩個圓形A 車大牌之螺絲印痕而入
      廠修復。
四、按因故意或過失，不法侵害他人之權利者，負損害賠償責任
    ，民法第184 條第1 項前段定有明文。又依民法第196 條規
    定，不法毀損他人之物者，被害人得請求其物因毀損所減少
    之價額，而所謂賠償物被毀損所減少之價額，得以修復費用
    為估定標準，但以必要者為限（最高法院77年度第9 次民事
    庭會議決議參照）。是原告因本件交通事故致B 車受損，以
    修理費作為減少價額之依據，請求被告賠償，自為法所許。
    據原告所提估價單及統一發票，B 車修復費用為16,574元（
    含工資費用：5,780 元、烤漆費用：8,904 元及零件費用：
    1,890 元）。然而以新零件更換舊零件之零件折舊部分非屬
    必要費用，應予扣除。查B 車係於103 年9 月15日出廠使用
    （行照上未寫明出廠日，依法推定為該月15日），有行照影
    本附卷可稽，依行政院所頒固定資產耐用年數表及固定資產
    折舊率表規定，自用小客車耐用年數為5 年，依定率遞減法
    每年應折舊一千分之三百六十九，參酌「營利事業所得稅查
    核準則」第95條第6 項規定「固定資產提列折舊採用平均法
    或定率遞減法者，以1 年為計算單位，其使用期間未滿1 年
    者，按實際使用之月數相當於全年之比例計算之，不滿1 月
    者，以1 月計」。據此，則至發生本件交通事故之日即108
    年3月3日為止，B車已實際使用4年6月，故原告就更換零件
    部分，所得請求被告賠償之範圍，扣除如附表計算書所示之
    折舊值後，應以245元為限，加上其餘非屬零件之工資費用
    5,780元、烤漆費用8,904元，共計14,929元。從而，原告依
    保險代位及民法侵權行為法律關係，請求被告賠償14,929元
    ，及自起訴狀繕本送達翌日（即110年1月29日）起至清償日
    止，按年息5％計算之利息，為有理由，應予准許，逾此部
    分之請求，為無理由，應予駁回。
五、本件事證已臻明確，兩造其餘主張等攻擊防禦方法，核與判
    決結果不生影響，爰不一一論述。
六、本件原告勝訴部分係小額程序為被告敗訴之判決，依民事訴
    訟法第436 條之20規定，應依職權宣告假執行，並依職權確
    定訴訟費用額為2,090 元（含第一審裁判費1,000 元及證人
    旅費1,090 元），其中1,990 元應由被告負擔【計算式：（
    14,929/16,574 ×1,000 ）＋1,090 ＝1,990 ，第一審裁判
    費1000元由被告負擔依其敗訴比例之金額，而證人兩人均係
    因被告否認有撞擊B 車而傳喚，其等證述及其他證據均可證
    被告應有撞擊B 車造成B 車後保桿出現A 車大牌之螺絲印痕
    ，故傳喚此等證人之旅費理應由被告1 人負擔始屬公平】，
    餘由原告負擔。
中    華    民    國  110     年    9     月    17    日
                  士林簡易庭法  官  張明儀
以上正本係照原本作成。
如不服本判決，應於送達後20日內，向本院提出上訴狀，並表明
上訴理由（上訴理由應表明一、原判決所違背之法令及具體內容
。二、依訴訟資料可認為原判決有違背法令之具體事實。），如
於本判決宣示後送達前提起上訴者，應於判決送達後20日內補提
上訴理由書（須附繕本），如未於上訴後20日內補提合法上訴理
由書，法院得逕以裁定駁回上訴。
中    華    民    國   110    年    9     月    17    日
                            書記官  劉彥婷
附錄：
一、民事訴訟法第436條之24第2項：
    對於小額程式之第一審裁判上訴或抗告，非以其違背法令為
    理由，不得為之。
二、民事訴訟法第436條之25：
    上訴狀內應記載上訴理由，表明下列各款事項：
    (一)原判決所違背之法令及其具體內容。
    (二)依訴訟資料可認為原判決有違背法令之具體事實。
附表
-----
折舊時間           金額
第1年折舊值        1,890×0.369=697
第1年折舊後價值    1,890-697=1,193
第2年折舊值        1,193×0.369=440
第2年折舊後價值    1,193-440=753
第3年折舊值        753×0.369=278
第3年折舊後價值    753-278=475
第4年折舊值        475×0.369=175
第4年折舊後價值    475-175=300
第5年折舊值        300×0.369×(6/12)=55
第5年折舊後價值    300-55=245